【裁判字號】    98,訴,1376
【裁判日期】    990108
【裁判案由】    清償債務
【裁判全文】
臺灣臺北地方法院民事判決              98年度訴字第1376號
原      告  丁○○
訴訟代理人  吳孟玲律師
            林李達律師
複代理人    丙○○
被      告  乙○○
訴訟代理人  莊明翰律師
被      告  甲○○原名李嘉宏.
上列當事人間清償債務事件，本院於民國九十八年十二月十七日
言詞辯論終結，判決如下：
    主  文
被告應連帶給付原告新臺幣貳佰壹拾萬元，及自民國九十八年二
月二十二日起至清償之日止，按週年利率百分之八計算之利息。
訴訟費用由被告連帶負擔。
本判決於原告以新臺幣柒拾萬元為被告預供擔保後，得假執行。
但被告如以新臺幣貳佰壹拾萬元為原告預供擔保，得免為假執行
。
    事實及理由
一、原告起訴主張：
  (一)被告乙○○於民國88年間向原告借款新臺幣210萬元，嗣後
    為清償上開債務，邀同被告甲○○（原名李嘉宏，於91年10
    月31日改名為甲○○，下稱被告甲○○）為連帶保證人，於
    89年1月27日簽立承諾書（下稱系爭承諾書），同意於「陸
    軍誠誼新村」（為該新村第32號眷戶，經協議以被告甲○○
    之名義承受）改建分配後6個月內處分，並以處分所得3 分
    之1優先償還原告，如有不足，仍由被告乙○○負責補足清
    償，倘有違背上開承諾之情事發生，則由被告乙○○、甲○
    ○負連帶清償責任，並應負擔週年利率8％之利息；詎原告
    嗣後多次聯絡被告欲了解該「陸軍誠誼新村」之改建分配事
    宜，被告均避不見面，經原告97年12月31日以台北安和郵局
    第02758號存證信函催告被告乙○○、甲○○出面處理解決
    上揭債務事實，竟遭郵局以「查無此人」退件。經查，系爭
    承諾書立承諾書人「乙○○」欄內所按指印經送內政部警政
    署刑事警察局鑑定確實與被告乙○○於98年10月2日親自製
    作指紋卡右拇指指紋相符，而系爭承諾書連帶保證人「李嘉
    宏」欄內所蓋印「李嘉宏」印文經核與臺北縣汐止市戶政事
    務所函附86年4月24日、87年5月8日印鑑登記申請書所蓋用
    「李嘉宏」印文完全相符，依民事訴訟法第358條第1項之規
    定，應推定為真正，且查，原告先前係以簽發支票交付被告
    乙○○兌現之方式，借貸款項予被告乙○○，依原告所提原
    證四經被告乙○○親自簽名之支票存根、原證五中國國際商
    業銀行南京東路分行支票，其上記載金額總和為308萬1000
    元，早已超過系爭承諾書之金額210萬元，是認被告乙○○
    確實有積欠原告借款210萬元，被告乙○○既未依系爭承諾
    書之約定，於「陸軍誠誼新村」改建分配後6個月內清償上
    揭款項，從而原告依系爭承諾書之約定，自得請求被告乙○
    ○與甲○○就上揭210萬元借款，負連帶清償責任。
  (二)為此聲明：
    1.被告應連帶給付原告210萬元，及自98年2月22日起至清償
      日止，按週年利率8％計算之利息。
    2.願供擔保請准宣告假執行。
二、被告乙○○則抗辯以：
  (一)被告乙○○確曾向原告借款，因借款次數眾多，借款數額實
    無法記憶，但被告乙○○從未曾看過系爭承諾書，更無在系
    爭承諾書簽名、用印及捺手印，系爭承諾書其上「乙○○」
    之簽名、用印及捺手印均非被告乙○○所為。至於原告所提
    原證四之票根，被告乙○○未曾見過，該票根上之「乙○○
    」之簽名非被告乙○○所為，且原告提出借款支票影本之事
    實，不能推論有承諾書之事實存在，原告仍應證明承諾書之
    真實。
  (二)為此聲明：
    1.原告之訴及假執行之聲請均駁回。
    2.如受不利判決，願供擔保請准宣告免為假執行。
三、被告甲○○則抗辯以：
  (一)被告甲○○就被告乙○○與原告間借款事宜並不知情，被告
    甲○○未曾與原告見過面，亦未曾看過系爭承諾書，系爭承
    諾書連帶保證人「李嘉宏」欄內所蓋印「李嘉宏」印文雖與
    臺北縣汐止市戶政事務所函附86年4月24日、87年5月8日印
    鑑登記申請書所蓋用「李嘉宏」印文相符，然被告甲○○確
    定沒有在承諾書上用印，上揭印文應係遭他人盜蓋，被告甲
    ○○自無庸負連帶清償責任。
  (二)為此聲明：
    1.原告之訴及假執行之聲請均駁回。
    2.如受不利判決，願供擔保請准宣告免為假執行。
四、被告乙○○、甲○○與其弟即訴外人李國宏（下稱李國宏）
    、其母即訴外人徐劉玉明（下稱徐劉玉明）曾於86年間簽署
    協議書，約定陸軍誠誼新村第32號眷戶之原權利人李柏年已
    於54年6月6日死亡，依「國軍老舊眷村改建條例」第5條及
    「國軍老舊眷村改建條例施行細則」第6條規定，原眷戶子
    女人數計4人，經協議由三男即被告甲○○受應有之權益，
    該協議書並經本院公證人以（戊）86年度認字第104686號認
    證書認證係由請求人承認為其簽名或蓋章，而嘉義市「陸軍
    誠誼新村」第32號眷舍早年係屬李柏年所有，於86年5月8日
    經合法申請轉讓予被告甲○○所有，「陸軍誠誼新村」係遷
    購嘉義市「經國新城」，該村已於94年4月完成搬遷交屋，
    被告甲○○認證選項為領取完工價輔助購宅款搬遷，而非選
    購「經國新城」眷宅，被告甲○○領得上開完工價輔助購宅
    款，由被告甲○○、乙○○及李國宏各分70萬元，餘款交給
    被告之母徐劉玉明等情，有本院86年度認字第104686號認證
    書（見本院卷第5頁）、協議書（見本院卷第6頁）、國防部
    98 年5月6日國政眷服字第0980006043號函（見本院卷第37
    頁）及國防部98年6月11日國政眷服字第0980007929號函（
    見本院卷第48頁）等資料附卷足憑，復為兩造所不爭執，堪
    信為真實。
五、本件原告主張被告乙○○於88年間向原告借款新臺幣210萬
    元，嗣後為清償上開債務，邀同被告甲○○為連帶保證人，
    於89年1月27日簽立系爭承諾書，同意於「陸軍誠誼新村」
    （為該新村第32號眷戶，經協議以被告甲○○之名義承受）
    改建分配後6個月內處分，並以處分所得3分之1優先償還原
    告，如有不足，仍由被告乙○○負責補足清償，倘有違背上
    開承諾之情事發生，則由被告乙○○、甲○○負連帶清償責
    任，並負擔週年利率8％之利息之事實，業據其提出系爭承
    諾書為憑（見本院卷第4頁）；被告乙○○、甲○○雖否認
    系爭承諾書之真正，惟按「私文書經本人或其代理人簽名、
    蓋章或按指印或有法院或公證人之認證者，推定為真正」，
    民事訴訟法第358條第1項定有明文；經查，系爭承諾書立承
    諾書人「乙○○」欄內所按指印經送內政部警政署刑事警察
    局以特徵點比對法進行鑑定，確認與被告乙○○於98年10月
    2 日親自製作指紋卡右拇指指紋相符，有內政部警政署刑事
    警察局98年11月18日刑鑑字第0980140993號鑑定書在卷足憑
    （見本院卷第24590頁），而系爭承諾書連帶保證人「李嘉
    宏」欄內所蓋印「李嘉宏」印文經本院依職權與臺北縣汐止
    市戶政事務所98年11月10日北縣汐戶字第0980007607號函附
    被告甲○○86年4月24日、87年5月8日印鑑登記申請書所蓋
    用「李嘉宏」印文進行比對（見本院卷第187至189頁），確
    認二者完全相符，復為被告甲○○所不爭執（見本院卷第23
    4頁反面、第235頁），堪認系爭承諾書確經被告乙○○按指
    印、被告甲○○蓋章；被告甲○○雖辯稱系爭承諾書之「李
    嘉宏」印文應係遭他人盜蓋云云，惟按「當事人主張有利於
    己之事實，就其事實有舉證之責任。又私文書經本人簽名、
    蓋章或按指印者，推定為真正。民事訴訟法第二百七十七條
    及第三百五十八條定有明文。上訴人據以請求之協定書上所
    蓋被上訴人之印章，係屬真正，為被上訴人所不爭執。被上
    訴人雖辯稱：其印章被盜蓋云云。惟未據舉證以實其說，依
    上開說明，即應推定該協定書為真正」、「當事人主張有利
    於己之事實，就其事實有舉證之責任，又私人之印章，由自
    己使用為常態，被人盜用為變態，主張變態事實之當事人，
    自應就此印章被盜用之事實負舉證之責任」，有最高法院83
    年度台上字第1382號、86年度台上字第717號判決可資參照
    ，被告甲○○既無法提出任何證據證明系爭承諾書之「李嘉
    宏」印文係遭他人盜蓋，依上揭說明，自應認定系爭承諾書
    確係真正。再查，系爭承諾書明確約定被告應於「陸軍誠誼
    新村」第32號改建分配後6個月內處分，並以處分所得3分之
    1優先償還原告，如有不足，仍由被告乙○○負責補足清償
    ，倘有違背上開承諾之情事發生，則由被告乙○○、甲○○
    負連帶清償責任並應負擔週年利率8％之利息，而「陸軍誠
    誼新村」係遷購嘉義市「經國新城」，該村已於94年4月完
    成搬遷交屋，被告甲○○認證選項為領取完工價輔助購宅款
    搬遷，被告甲○○領得上開完工價輔助購宅款，由被告甲○
    ○、乙○○及李國宏各分70萬元，餘款交給被告之母徐劉玉
    明，已如前述，則被告乙○○自應於94年10月底以前向原告
    清償上揭210萬元，被告乙○○迄今仍未履行上揭給付義務
    ，從而原告依系爭承諾書之約定，請求被告乙○○、甲○○
    連帶給付原告210萬元，及自98年2月22日起至清償日止，按
    週年利率8％計算之利息，為有理由，應予准許。
六、兩造均陳明願供擔保，以代釋明，聲請宣告假執行或免為假
    執行，經核均與法律規定相符，爰分別酌定相當之擔保金額
    予以准許。
七、至兩造其餘之攻擊防禦方法及證據資料，經本院斟酌後，認
    為均不足以影響本判決之結果，自無一一詳予論述之必要，
    附此敘明。
八、據上論結，本件原告之訴為有理由，依民事訴訟法第78條、
    第390條第2項、第392條第2項，判決如主文。
中    華    民    國    99    年    1     月    8     日
                  民事第二庭    法  官  李家慧
以上正本係照原本作成。
如對本判決上訴，須於判決送達後20日內向本院提出上訴狀。
中    華    民    國    99    年    1     月    8     日
                                書記官  康翠真

司法院資訊處製作；財團法人民間司法改革基金會備份。
